臺灣宜蘭地方法院民事裁定
111年度司繼字第212號
聲  請  人  陳妍廷  
法定代理人  何敏    


上列聲請人聲請拋棄繼承事件，本院裁定如下：
    主  文
聲請駁回。
聲請程序費用由聲請人負擔。
    理  由
一、按遺產繼承人，除配偶外，依下列順序定之：㈠直系血親卑
    親屬。㈡父母。㈢兄弟姊妹。㈣祖父母，民法第1138條定有明
    文。次按繼承人拋棄其繼承權，應於知悉其得繼承之時起三
    個月內，以書面向法院為之，民法第1174條第1項、第2項亦
    有明文。並依上揭法條之文義解釋，係指繼承人知悉繼承開
    始之原因事實，因而覺知自己為法律上之繼承人（即自覺繼
    承人說）時起算。又此3個月之除斥期間，本以繼承人客觀
    處於得知悉已為繼承人之事實狀態為認定，不得因其主觀之
    事由即稱不懂法律，而借詞推諉，辯稱不知悉而無法起算，
    將使繼承之法律關係長期陷於不確定知狀態而無法起算。末
    按非訟事件之聲請，不合程式或不備其他要件者，法院應以
    裁定駁回之。但其情形可以補正者，法院應定其間先命補正
    ，非訟事件法第30條之1有所規定。且家事非訟事件依家事
    事件法第97條自得準用前開規定甚明。
二、本件聲請意旨略以：被繼承人陳永雄於民國110年7月24日死
    亡，聲請人陳妍廷為被繼承人之孫子女，係代位繼承人，其
    等自願拋棄繼承權，爰依民法之規定聲明拋棄繼承權，請准
    予備查等語。
三、經查：
  ㈠被繼承人陳永雄係於110年7月24日死亡之事實，且聲請人陳
    妍廷為被繼承人之代位繼承人，而得繼承被繼承人之遺產乙
    節，業據聲請人提出被繼承人除戶謄本、聲請人戶籍謄本及
    印鑑證明、切結書等件為證，是本件聲請人自得依民法第11
    38條規定繼承被繼承人之遺產，合先敘明。
  ㈡惟本件聲請人遲至111年4月20日始向本院聲請拋棄繼承，此
    有聲請狀上收狀日期戳章為憑，因本件業逾聲明拋棄繼承之
    法定期間，經本院通知聲請人補正釋明有無參加被繼承人之
    喪禮？及釋明何時知悉其得為繼承人（如何時知悉被繼承人
    死亡情事）？聲請人陳妍廷之法定代理人何敏於111年7月20
    日到院表示：我與聲請人陳妍廷都有參加被繼承人陳永雄之
    喪禮，是被繼承人的女兒通知我們的，那是在去年（110年
    ）夏天聲請人放暑假的時候等語，此有本院111年7月20日訊
    問筆錄在卷可參。是本件被繼承人於110年7月24日身歿，聲
    請人最遲於110年暑假結束（110年8月31日）即知悉得為繼
    承之事實，然聲請人卻遲至111年4月20日始向本院聲明拋棄
    繼承，即顯逾3個月法定期限，則其拋棄繼承於法不合，應
    予以駁回。
四、爰依家事事件法第 97條、非訟事件法第21條第1項前段，裁
    定如主文。
五、如對本裁定抗告，須於裁定送達後10日之不變期間內，向本
    院提出抗告狀，並繳納抗告費新臺幣1,000元。　　
中　　華　　民　　國　　111 　年　　7 　　月　　21　　日
                    家事法庭司法事務官　徐麗花